【裁判字號】    89,上易,3699
【裁判日期】    890831
【裁判案由】    妨害名譽
【裁判全文】
臺灣高等法院刑事判決                          八十九年度上易字第三六九九號
    上  訴  人  臺灣臺北地方法院檢察署檢察官
    被      告  乙○○
    選任辯護人  蘇千祿
右上訴人因被告妨害名譽案件，不服臺灣台北地方法院八十九年度易字第一三七六號
，中華民國八十九年八月三十一日第一審判決（起訴案號：臺灣台北地方法院檢察署
八十八年度偵字第二六八六七號）提起上訴，本院判決如左：
    主  文
上訴駁回。
    理  由
一、公訴意旨略以：被告乙○○前任職於臺北市○○路○段一０二巷一號二樓孔園兒
    童托育中心為教師，因該中心負責人即告訴人甲○○突於民國八十八年九月十四
    日下午三時許，在上址孔園兒童托育中心辦公室內告知其該中心業於八十八年九
    月轉讓他人經營，並將其資遣等情，竟大聲以「你會遭報應、天譴、會不得好死
    」、「會報應到你子女身上」等語加以辱罵。並意圖散布於眾，於八十八年九月
    中旬某日，打電話與該中心托育兒童之家長，散布、傳述「該中心因甲○○向地
    下錢莊借錢，所以才要頂讓」、「學生若繼續在中心上課，安全堪虞」等不實之
    事，足以毀損告訴人之名譽，因認被告涉犯刑法第三百零九條第一項之公然侮辱
    及同法第三百十條第一項之誹謗等罪嫌等語。
二、公訴人認被告涉犯上開罪嫌，係以被告於偵查中之自白，核與告訴人之指訴及證
    人林陳春子、趙中榮之證述相符而資為論據。
三、按犯罪事實應依證據認定之，無證據不得推定其犯罪事實，又不能證明被告犯罪
    者，應諭知無罪之判決，刑事訴訟法第一百五十四條、第三百零一條第一項分別
    定有明文。次按刑法第三百零九條所謂之侮辱，係謂不指摘具體事實，以使人難
    堪為目的，而以言語、文字、圖畫或動作，表示不屑、輕蔑或攻擊之意思，足以
    對於個人在社會上所保持之人格及地位達貶損其評價之程度，是若僅係出於怨懟
    氣憤之詞，應欠缺侮辱之犯罪故意。末按刑法第三百十條第一項之誹謗罪，須行
    為人知其所指出摘發或傳播轉述之具體事項，足以貶損他人名譽者，而仍意圖將
    該具體事實傳播於不特定之人或多數人，使大眾知悉其內容而為指摘或傳述之者
    ，是其前提要件乃為須有毀損他人名譽之故意及將該具體事實傳播於不特定之人
    或多數人，使大眾知悉其內容之意圖。
四、訊據被告乙○○除坦承有對告訴人說過「難道不怕遭到報應嗎？」等語外，餘均
    予以否認，辯稱：證人趙中榮並非伊班上學生之家長，伊既未見過她，亦未曾打
    過電話給她，又證人趙中榮先後於檢察官訊問時及法院訊問時所指稱之伊打電話
    時間並不相同，其證言自無足採信云云。經查：
（一）被告因遭告訴人以孔園兒童托育中心已頂讓而予資遣，故於上開時、地對告訴
      人稱：「你會遭報應、天譴、會不得好死」、「會報應到你子女身上」等語之
      事實，除被告坦承有說過「難道不怕遭到報應嗎？」等語外，已經告訴人指訴
      明確，核與證人林陳春子於檢察官訊問時之證述「乙○○當天很生氣的說：甲
      ○○不得好死，會遭天譴，會報應到子女身上。當時甲○○與乙○○二人在辦
      公室內，我是在大廳聽到的。」情節相符（見偵卷第二十頁）。被告於該次偵
      訊中亦自白說過上開言詞不諱（見偵卷第二二頁）。惟斯時被告與告訴人所處
      地點為辦公室內，並非大廳或教室，縱有他人在場，亦與不特定人或多數人得
      以共見共聞之「公然」狀況有間，雖因怒罵音量過高而傳入大廳，但此為憤怒
      時之正常反應，要難據此認被告有公然侮辱之故意。且被告係因突遭資遣，於
      氣憤怨懟之下脫口而為上開話語，縱有出於詛咒應報之動機，然其用詞亦不足
      以對於告訴人在社會上所保持之人格及地位達貶損其評價之程度。
（二）證人趙中榮於偵查中證稱：是九月時我孩子回來說他們（指告訴人及被告）有
      吵架，說郭老師（指被告）會打電話來，當天晚上郭老師就來電話，內容是說
      甲○○向地下錢莊借錢，叫我考慮學生在中心內之安全等語（見偵卷第二一頁
      ）；於原審訊問時稱：我妹妹的小孩徐嘉韋及我自己的小孩邱奕翔都在孔園育
      幼中心就讀，八十八年九月間我小孩回來告訴我說，被告及告訴人吵架，當時
      我並未追問吵架的原因，晚上才接到被告打來的電話，之前，被告有因小孩功
      課沒帶，打電話給我叫我來拿，當日晚上約八、九點她打電話來說王主任（指
      告訴人）欠地下錢莊錢，小孩的安全要注意，之後，我打電話給我先生，我先
      生叫我打電話向主任求證，我馬上打電話給王主任，約翌日下午把這件事談清
      楚，我去的時候，只有我和主任在辦公室談，她有告訴我中心要頂讓給別人經
      營，之前，她有提過中心要讓給別人經營，我自己也沒問她原因，那天下午並
  沒有見到被告。之前，被告只打過一次電話，我去接小孩時，被告都會向我報
      告徐嘉韋當天功課的情形，因徐嘉韋特別調皮，我有請老師多關照，我確認認
      識被告，我每天都去接小孩等語（見原審卷第六十頁）。是告訴人指訴被告有
      打電話與證人趙中榮之行為，應屬實在；惟被告雖有於電話中傳述上開話語，
      然其傳述之對象僅證明有證人趙中榮一人而已，且又是透過電話傳述，並非將
      該事實傳播於不特定之人或多數人，而證人趙中中榮於偵、審中亦未證明有其
      他孔園兒童托育中心之學生生家長亦接獲上開相同內容之電話，告訴人亦始終
      未能陳報有其他家長接獲被告電話之情事，是告訴人指訴被告有打電話予多名
      家長散布不實謠言云云，尚屬無據。從而，縱被告曾打電話予趙中榮為前開言
      詞，亦難認其行為該當於散布於眾，有使不特定之人或多數人知悉其內容之意
      圖。
五、  綜上所述，被告上開所辯，雖不足採信，然其所為尚難以公然侮辱罪及誹謗罪
      相繩，此外，復查無其他積極證據足資證明被告涉有公訴意旨所指之上開犯行
      ，揆諸首揭說明，自屬不能證明被告犯罪，原審因而為無罪判決之諭知。公訴
      人上訴指摘原判決不當，為無理由，應予駁回。
據上論斷，應依刑事訴訟法第三百六十八條，判決如主文。
本案經檢察官李進誠到庭執行職務。
中      華      民      國    九十      年      三      月     十四     日
                                臺灣高等法院刑事第十三庭
                                    審判長法  官  蔡    燉
                                          法  官  李  春  地
                                          法  官  盧  彥  如
右正本證明與原本無異。
不得上訴。
                                          書記官  何  閣  梅
中      華      民      國    九十      年      三      月     十五     日


司法院資訊處製作；財團法人民間司法改革基金會備份。
